臺灣嘉義地方法院刑事裁定　　　　　　 94年度交聲字第156號
原處分機關　交通部公路總局嘉義區監理所
異　議　人
即受處分人　甲○○
上列異議人即受處分人因違反道路交通管理處罰條例案件，對於
交通部公路總局嘉義區監理所於民國九十四年八月十六日所為之
處分（原處分案號：嘉監裁字第裁七○—Ｌ00000000號
），聲明異議，本院裁定如下：
    主  文
異議駁回。
    理  由
一、按汽車行駛至交岔路口，四車道以上或同向二車道道路，欲
    右轉彎時，應距交岔路口三○公尺前換入外側車道或右轉車
    道；汽車在雙向四車道行駛，變換車道時，應讓直行車先行
    ，並注意安全距離，交通安全規則第一百零二條第一項第五
    款及第九十八條第一項第六款分別定有明文。汽車駕駛人轉
    彎時，有轉彎車不讓直行車先行情形者，處二百元以上六百
    元以下罰鍰；汽車駕駛人，駕駛汽車有違反道路交通安全規
    則，因而肇事致人死亡之情形者，吊銷其駕駛執照；汽車駕
    駛人有第四十八條所列條款之一者，除依原條款處罰鍰外，
    並記違規點數一點，道路交通管理處罰條例第四十八條第六
    款、第六十一條第一項第四款及第六十三條第一項第一款亦
    有明文。
二、原處分意旨略以：異議人即受處分人甲○○駕駛車牌號碼Ｘ
    Ｏ—四三○號營業貨運曳引車，沿嘉義縣布袋鎮○○○○○
    路內側車道由東往西方向行駛，於民國九十四年六月十日晚
    上九時五十六分許，途經該路一二七公里四○○公尺處交岔
    路口時，應注意汽車行駛至交岔路口，四車道以上或同向二
    車道道路，欲右轉彎時，應距交岔路口三○公尺前換入外側
    車道或右轉車道，汽車在雙向四車道行駛時，變換車道時，
    應讓直行車先行，並注意安全距離，且依當時情形並無不能
    注意之情事，竟疏未注意，致其所駕駛車輛車頭右前傳動輪
    前方與案外人柯廷昀所駕駛ＦＶＤ—二三二號搭載乘客柯創
    勝之普通重型機車左前車頭發生碰撞，因而使機車倒地，致
    柯創勝死亡，原舉發機關因認異議人有轉彎車未讓直行車先
    行，肇事致人死亡之違規事實，而填製嘉縣警交字第Ｌ00
    000000號舉發違反道路交通管理事件通知單舉發，嗣
    異議人於應到案日期前向原處分機關即交通部公路總局嘉義
    區監理所申訴，經原處分機關調查結果仍認異議人有上開違
    規行為，乃依道路交通管理處罰條例第四十八條第六款、第
    六十一條第一項第四款及第六十三條第一項第一款之規定，
    於九十四年八月十六日以嘉監裁字第裁七○—Ｌ00000
    000號裁決書，據以裁處異議人罰鍰新臺幣九百元，吊銷
    駕駛執照，一年內禁考，並記違規點數一點之處分。
三、異議意旨略以：異議人駕駛車牌號碼ＸＯ—四三○號營業貨
    運曳引車，沿嘉義縣布袋鎮○○○○○路由東往西方向行駛
    ，於九十四年六月十日晚上九時五十六分許，途經該路一二
    七公里四○○公尺處交岔路口時，適有案外人柯廷昀所駕駛
    ＦＶＤ—二三二號搭載乘客柯創勝之普通重型機車沿台十七
    線道由東向西方向直行，疏未注意機車應作兩段式左轉，即
    貿然直行進入該交叉路口，致兩車發生碰撞肇事，然異議人
    係沿道路標線行駛，本件交通事故係因柯廷昀所駕車輛違規
    未作兩段式左轉所致，異議人並未違規，為此聲明異議等情
    。
四、經查：異議人駕駛車牌號碼ＸＯ—四三○號營業貨運曳引車
    ，沿嘉義縣布袋鎮○○○○○路內側車道由東往西方向行駛
    ，於九十四年六月十日晚上九時五十六分許，途經該路一二
    七公里四○○公尺處交岔路口時，應注意汽車行駛至交岔路
    口，四車道以上或同向二車道道路，欲右轉彎時，應距交岔
    路口三○公尺前換入外側車道或右轉車道，汽車在雙向四車
    道行駛時，變換車道時，應讓直行車先行，並注意安全距離
    ，且依當時情形並無不能注意之情事，竟疏未注意，致其所
    駕駛車輛車頭右前傳動輪前方（前輪與傳動輪之間）與案外
    人柯廷昀所駕駛ＦＶＤ—二三二號搭載乘客柯創勝之普通重
    型機車左前車頭發生碰撞，因而使機車倒地，致柯創勝死亡
    之事實，業經證人柯廷昀於警詢及偵查中指述詳實，並有道
    路交通事故現場圖、道路交通事故調查報告表(一)(二)及現場照
    片附卷可稽。異議人因同一車禍肇事致人於死行為，於另案
    臺灣嘉義地方法院檢察署檢察官偵查中亦坦承其確有過失，
    ，業經本院調取該卷宗核閱屬實，是異議人在變換車道轉彎
    前，如在距交岔路口三○公尺前換入外側車道，並應讓直行
    車先行，注意安全距離，應可避免該車禍之發生，竟疏未注
    意，致本件車禍發生，其有過失甚明。本件於另案檢察官偵
    查中經送臺灣省嘉雲區車輛行車事故鑑定委員會及送臺灣省
    車輛行車事故覆議鑑定委員會鑑定結果，亦認：異議人駕駛
    營業貨運曳引車，夜間違規行駛內側車道，且行經行車管制
    號誌交叉路口，自內側車道逕自變換車道、右轉不當，為肇
    事原因，柯廷昀駕駛普通重型機車，無肇事因素，有臺灣省
    嘉雲區車輛行車事故鑑定委員會九十四年八月十日嘉雲鑑字
    第○九四五八○三五三Ｃ號函附鑑定意見書及臺灣省車輛行
    車事故覆議鑑定委員會九十四年十月十八日府覆議字第○九
    四○一○○六八一號函在卷可參。又案外人柯廷昀駕車縱有
    違規，與異議人是否違反交通安全規則之判斷無涉，尚不得
    據為免罰之理由，異議人辯稱本件車禍係柯廷昀違規所致，
    與其無關云云，並無可採。本件異議人既有上述違規事實，
    原處分機關依道路交通管理處罰條例第四十八條第六款、第
    六十一條第一項第四款及第六十三條第一項第一款之規定裁
    處異議人罰鍰新臺幣九百元，吊銷駕駛執照，一年內禁考，
    並記違規點數一點之處分，並無不當。本件異議為無理由，
    應予駁回。
據上論斷，應依道路交通管理處罰條例第八十七條第二項，道路
交通案件處理辦法第十九條，裁定如主文。
中　　華　　民　　國　九十四　年   十一 　月   三十   日
                    交通法庭    法　官　鄭雅文
以上正本證明與原本無異。
如不服本裁定，應於送達後五日內，向本院提出抗告狀。
中　　華　　民　　國　九十四　年   十一 　月   三十   日
                            　　書記官　鄭翔元
